【裁判字號】    97,訴,1495
【裁判日期】    971031
【裁判案由】    損害賠償
【裁判全文】
臺灣桃園地方法院民事判決              97年度訴字第1495號
原      告  甲○○
被      告  乙○○
上列當事人間請求侵權行為損害賠償事件，經本院刑事庭以97年
度壢交簡附民字第60號刑事附帶民事訴訟裁定移送民事庭審理，
本院於民國97年10月15日言詞辯論終結，判決如下：
    主  文
被告應給付原告新台幣拾肆萬陸仟佰貳拾貳元，及自民國九
十七年五月二十二日起至清償日止按年息百分之五計算之利息。
原告其餘之訴駁回。
訴訟費用由被告負擔百分之六十七；餘由原告負擔。
本判決第一項得假執行。
    事實及理由
壹、程序方面：
一、按因犯罪而受損害之人，於刑事訴訟程序得附帶提起民事訴
    訟，對於被告及依民法負賠償責任之人，請求回復其損害。
    前項請求之範圍，依民法之規定，刑事訴訟法第487 條定有
    明文。本件原告請求被告賠償其汽車之損失新台幣（下同）
    420,000 元，因非犯罪所受損害，固不得提起刑事附帶民事
    訴訟，惟原告於本院刑事庭移送民事庭後，在本院97年8 月
    14日調解期日就此部分為訴之追加，並已繳納此部分裁判費
    ，原告所為追加之訴，合於民事訴訟法第255 條第1 項第2
    款規定，應予准許（最高法院92年度台上字第2643號、92年
    度台上字第2653號判決意旨參照）。
二、被告經合法通知，未於言詞辯論期日到場，亦未提出書狀作
    何聲明或陳述，核無民事訴訟法第386 條所列各款情形，應
    依原告之聲請，由其一造辯論而為判決。
貳、實體方面：
一、本件原告主張：
  (一)被告於民國96年12月13日上午8 時許，駕駛車牌號碼170-GE
    號營業用曳引車（下稱系爭曳引車），沿桃園縣中壢市○○
    ○路由西往東方向行駛，行經桃園縣中壢市○○里○ 鄰○○
    ○○路口，原應注意車前狀況，並隨時採取必要之安全措施
    ，及應注意汽車迴車前，應暫停並看清無來往車輛，始得迴
    轉，且依當時之天候晴、日間自然光線、路面乾燥、無缺陷
    、無障礙物、視距良好等情，非其所不能注意，竟疏未注意
    對向原告駕駛車牌號碼1587-RZ 號自用小客車（下稱系爭自
    用小客車）行駛至該路段，以停等避讓原告之系爭自用小客
    車先行，貿然在該處迴轉，欲左轉駛入對向車道直行高鐵南
    路，因煞避不及，碰撞原告駕駛之系爭自用小客車，使原告
    受有肢體多處擦傷及左腕挫傷等傷害，系爭自用小客車亦遭
    嚴重毀損。
  (二)原告任職於環中企業社，因傷至壢新醫院治療，並自96年12
    月13日起至同年12日23日止請假休養，每月薪資35,000元，
    故請求工作損失10,000元；精神慰撫金90,000元；汽車修理
    費420,000 元；上開各項賠償計520,000元。
  (三)聲明：被告應給付原告520,000 元，及自起訴狀繕本送達被
    告翌日起至清償日止，按年息百分之5計算之利息。
二、被告未於言詞辯論期日到場，亦未提出準備書狀作何聲明或
    陳述。
三、本院之判斷：
  (一)原告主張被告於96年12月13日上午8 時許，駕駛系爭曳引車
    沿桃園縣中壢市○○○路由西往東方向行駛，行經桃園縣中
    壢市○○里○ 鄰○○○○路口，原應注意車前狀況，並隨時
    採取必要之安全措施，及應注意汽車迴車前，應暫停並看清
    無來往車輛，始得迴轉，且依當時之天候晴、日間自然光線
    、路面乾燥、無缺陷、無障礙物、視距良好等情，非其所不
    能注意，竟疏未注意對向原告駕駛系爭自用小客車行駛至該
    路段，以停等避讓原告之系爭自用小客車先行，貿然在該處
    迴轉，欲左轉駛入對向車道直行高鐵南路，因煞避不及，碰
    撞原告駕駛之系爭自用小客車，使原告受有肢體多處擦傷及
    左腕挫傷等傷害，系爭自用小客車亦遭嚴重毀損等事實，有
    壢新醫院診斷證明書、現場照片、桃園縣政府警察局中壢分
    局道路交通事故調查報告表、現場圖等附卷可稽（參見桃園
    地方法院檢察署97年度偵字第2223號卷第11頁、第14至19頁
    、第22至24頁），復經本院依職權調閱本院97年度壢交簡字
    第1151號業務過失傷害案件刑事卷宗核閱屬實，而被告已於
    相當時期受合法之通知，於言辯論期日不到場，亦未提出準
    備書狀爭執，是原告主張之前揭事實，自堪信為真實。
  (二)按汽車駕駛人應注意車前狀況並隨時採取必要安全措施，及
    汽車迴車前，應暫停並顯示左轉燈光或手勢，看清無來往車
    輛，並注意行人通過，始得迴轉，道路交通安全規則第94條
    第3 項、第106 條第5 款分別定有明文。查被告當時並無不
    能注意之情事，竟貿然迴轉駛入對向車道，自有應注意能注
    意而不注意之過失，且原告因兩車碰撞而受有上揭傷害及系
    爭自小客車毀損，足認本件被告之過失行為與原告之受傷及
    系爭自小客車之受損間，具有相當因果關係，被告應負侵權
    行為損害賠償責任。
  (三)原告得請求之賠償數額分述如下：
  1.工作損失部分：原告主張其任職於環中企業社，因傷至壢新
    醫院治療，並自96年12月13日起至同年12日23日止請假休養
    ，每月薪資35,000元，故請求工作損失10,000元等語。經查
    ，原告任職於環中企業社，每月薪資35,000元，其因傷請假
    15日，有環中企業社出具之證明書1 紙在卷可參（參見本院
    卷第40頁），原告為有工作能力之人，因傷就醫未能工作，
    此部分請求，應予准許。
  2.汽車損害部分：
  按負損害賠償責任者，除法律另有規定或契約另有訂定外，
    應回復他方損害發生前之原狀；前項情形，債權人得請求支
    付回復原狀所必要之費用以代回復原狀，民法第213 條第1
    項、第3 項定有明文。又損害賠償之目的在於填補所生之損
    害，故其應回復者，並非原來狀態，而係應有狀態，從而，
    物被毀損時，被害人請求賠償物被毀損所減少之價額，得以
    修復費用為估定之標準，但以必要者為限（例如：修理材料
    以新品換舊品，應予折舊），亦有最高法院77年度第9 次民
    事庭會議決議可資參照。
  原告駕駛之系爭自用小客車因本件車禍毀損，修理費支出42
    5,886 元，其中零件費用323,786 元，工資102,100 元等情
    ，有台大汽車保養廠估價單3 紙在卷可稽（參見本院97年度
    壢交簡附民字第60號卷第4 至6 頁），又原告所提出系爭自
    小客車修理之估價單，零件部分係以新零件更換被損害之舊
    零件，故以修理費作為損害賠償之依據，自應將其中之零件
    折舊部分予以扣除。查原告駕駛之系爭自小客車於2007年2
    月（即96年2 月）出廠，有汽車行車執照1 件在卷可稽（參
    見本院卷第22頁），迄至本件事故發生日即96年12月13日止
    ，已使用10個月。參依行政院所頒固定資產耐用年數表及固
    定資產折舊率之規定，小客車之耐用年數為5 年，依定率遞
    減法每年折舊千分之369 ；及依營利事業所得稅查核準則第
    95條第6 款、第8 款規定「固定資產提列折舊採用定率遞減
    法者，以1 年為計算單位，其使用期間未滿1 年者，按實際
    使用之月數相當於全年之比例計算之，不滿1 月者，以月計
    」、「採用定率遞減法折舊者，其最後1 年度之未折減餘額
    ，以等於成本10分之1 為合度」計算，原告駕駛之系爭自小
    客車於本件車禍發生時僅使用10個月，經折舊後零件費用剩
    餘價值為224,222 元（計算如附表）。故原告就系爭自小客
    車之損害賠償請求權之必要修復費用應為326,322 元（零件
    折舊後殘值224,222 元＋工資費用102,100 元＝326,322 元
    ）。又原告於本院審理中自陳系爭自小客車之修復費用僅請
    求420, 000元等語，故原告請求之系爭自小客車損害部分於
    326,322 元範圍內，應予准許，逾此範圍部分則難謂有據，
    不應准許。
  3.非財產上損害賠償：
    按非財產上之損害賠償，應以實際加害之情形、被害人所受
    精神上痛苦之程度、賠償權利人之身分地位、經濟能力，並
    斟酌賠償義務人之經濟狀況、可歸責之程度等定之。原告主
    張因車禍受傷請求精神慰撫金90,000元。經查，原告為74年
    10月29日生，教育程度為高中畢業，名下財產有汽車1 輛，
    目前每月薪資35,000元；被告為51年11 月22 日生，國中畢
    業，名下財產有汽車1 輛，薪資所得約為131,842 元等情；
    有附於刑事偵查卷宗調查筆錄及本院卷附兩造財產所得資料
    明細在卷可參。本院審酌上情暨原告因本件車禍雖有受傷，
    惟其所受傷勢僅為肢體多處擦傷及左腕挫傷等傷害，可見受
    傷輕微；及過失情節等一切情狀，認原告得請求之金額以10
    ,000 元 為適當，逾此範圍部分，則不予准許。
  4.綜上所述，被告應賠償原告之損害賠償數額共計346,322 元
    （計算式：工作損失10,000元+ 慰撫金10,000元+ 車輛損害
    326,322 元=346,322元）。
  (四)從而，原告依據侵權行為之法律關係，請求被告給付346,32
    2 元，及自起訴狀繕本送達翌日（即97年5 月22日）起至清
    償日止，按年息百分之5 計算之利息為有理由，應予准許。
    逾此範圍之其餘請求，應予駁回。
  (五)假執行之宣告：本件原告勝訴部分，因所命給付之金額未逾
    500,000元，應由本院依職權宣告假執行。
四、據上論結，本件原告之訴為一部有理由，一部無理由，依民
    事訴訟法第385 條第1 項前段、第79條、第389 條第1 項第
    5 款，判決如主文。
中    華    民    國    97    年    10    月    31    日
                  民事第一庭    法  官  林哲賢
上為正本係照原本作成。
如對本判決上訴，須於判決送達後20日內向本院提出上訴狀
中    華    民    國    97    年    10    月    31    日
                                書記官  羅美英
附表：
原告駕駛之汽車零件折舊計算式：（元以下均四捨五入）
第1 年折舊數額    323,786X0.369X10/12=99,564
折舊後殘值        323,786-99,564=224,222


司法院資訊處製作；財團法人民間司法改革基金會備份。
